【裁判字號】    98,消債更,161
【裁判日期】    980930
【裁判案由】    聲請更生程序
【裁判全文】
臺灣彰化地方法院民事裁定           98年度消債更字第161號
聲  請  人
即債務人    甲○○
上列聲請人因消費者債務清理事件聲請更生，本院裁定如下：
    主  文
聲請駁回。
聲請費用新台幣壹仟元由聲請人負擔。
    理  由
一、按「債務人與金融機構協商成立者，不得聲請更生或清算。
    但因不可歸責於己之事由，致履行顯有重大困難者，不在此
    限。本條例施行前，債務人依金融主管機關協調成立之中華
    民國銀行公會會員辦理消費金融案件無擔保債務協商機制與
    金融機構成立之協商，準用前項之規定。」、「聲請更生或
    清算不合程式或不備其他要件者，法院應以裁定駁回之，但
    其情形可以補正者，法院應定期間先命補正。」，消費者債
    務清理條例第151條第5項、第6項、第8條各定有明文。次按
    債務清償方案成立後，應由債務人按其條件履行，如於其後
    發生情事變更，在清償期間內之收入或收益不如預期，致該
    方案履行困難甚或履行不能，而有不可歸責於己之事由，始
    能聲請更生或清算，此觀消費者債務清理條例第151條第5項
    規定自明。此規定立法意旨乃在避免債務人任意毀諾已成立
    協商，濫用更生或清算之裁判上債務清理程序。蓋以債務清
    償方案係經當事人行使程序選擇權所為之債務清理契約，債
    務人應受已成立協議所拘束。債務人既已與金融機構協商成
    立，如認該協商方案履行有其他不適當情形，仍應再循協商
    途徑謀求解決。
二、本件聲請意旨略以：聲請人前因故積欠債權人債務達新台幣
    （下同）6,004,308元，致財產及收入不足以清償債務，於
    民國95年9月曾以書面向最大債權金融機構國泰世華商業銀
    行股份有限公司，依「中華民國銀行公會會員辦理消費金融
    案件無擔保債務協商機制」，請求共同協商債務清償方案，
    然因聲請人雖勉力工作，每月收入僅約30,000元左右，每月
    除履行金額20,494元，分120期利率3%之協商方案外，尚須
    扶養二名罹患慢性精神障礙疾病之兒子，實在無法維持自己
    最低基本生活開銷，不得已之下於97年1月毀諾。而聲請人
    除薪水收入外，目前僅有不動產價值約3,551,700元及二部
    中古汽車，此外並無其他財產，是債務人就所負債務確有不
    能清償情形，爰請求准予裁定開始更生程序等語。
三、經查：聲請人主張其負欠金融機構無擔保債務約2,122,350
    元，且於更生聲請前95年8月間已與最大債權銀行協商成立
    ，共分120期利率3%按月清償20,494元，此情各有聲請人所
    提債權人清冊、協議書影本等附卷可佐。次查聲請人及其配
    偶經營杏字工業社，96年度平均月營業額163,397元，雖於
    97年4月30日註銷營業登記，但又於97年4月1日以其子黃共
    成名義設立寅成工業廠（後更名為杏字工業行），97年度平
    均月營業額為159,937元，並無明顯減少，足見聲請人自債
    務協商成立時起至毀諾時為止，其收入狀況並無重大變化。
    聲請人雖謂需其有二子罹患精神疾病需扶養及支付醫療費用
    ，是無法繳交協商金額云云，惟其子罹患精神疾病此為協商
    當時已存在之狀況，故其上開不可歸責事由與其毀諾之間，
    並無因果關係存在，是難認聲請人有何不可歸責於己致履行
    顯有重大困難之情形。
四、從而，聲請人更生之聲請，核與消費者債務清理條例第151
    條第5項但書、第6項等規定不符，且屬無法補正，應予駁回
    。
中    華    民    國    98    年    9     月    30    日
              民事第二庭    法      官  施錫揮
上為正本係照原本作成
如不服本裁定，應於裁定送達後10日內，以書狀向本院提出抗告
，並繳納抗告費新臺幣1千元
中    華    民    國    98    年    9     月    30    日
                            書  記  官  蕭秀吉


司法院資訊處製作；財團法人民間司法改革基金會備份。
